臺灣桃園地方法院小額民事判決
111年度壢小字第264號
原      告  陳緒明  
被      告  張書權  

上列當事人間請求損害賠償事件，本院於民國111年3月28日言詞
辯論終結，判決如下：
　　主    文
一、被告應給付原告新臺幣（下同）3,500元。
二、原告其餘之訴駁回。
三、訴訟費用1,000元，由被告負擔100元，其餘由原告負擔。
四、本判決原告勝訴部分得假執行。 
    理  由  要  領
一、按民事訴訟法第436條之8第1項規定：「關於請求給付金錢
    或其他代替物或有價證券之訴訟，其標的金額或價額在新台
    幣十萬元以下者，適用本章所定之小額程序。」同法第436 
    條之18規定：「判決書得僅記載主文，就當事人有爭執事項
    ，於必要時得加記理由要領。」
二、原告主張
    被告意圖為自己不法之所有，基於以網際網路對公眾散布犯
    詐欺取財罪之犯意，於民國109年11月4日上午6時16分許，
    在其住處使用網路，以暱稱為「Zhang Xin」之帳號於臉書
    「二手iphone交易網」之公開社團，刊登販賣iphone手機之
    不實訊息。嗣原告因瀏覽上開不實訊息而陷於錯誤，遂依被
    告指示，於同日上午9時49分許，匯款3,500元至被告所有之
    中華郵政股份有限公司新港郵局帳號00000000000000號之帳
    戶，並依被告指示將匯款單拍照傳送予被告後，隨即遭被告
    封鎖，原告始悉受騙，並因被告上開詐欺行為受有精神上損
    害31,500元等語。爰依民法侵權行為之規定提起本件訴訟等
    語。並聲明：被告應給付原告35,000元。
三、被告答辯
　　詐欺所得已交給嘉義地方檢察署，我當時有憂鬱症，不清楚
    自己在做什麼等語，資為抗辯。並聲明：原告之訴駁回。
四、是依上揭規定，以下僅就：（一）原告得否請求精神慰撫金
    ？（二）已沒收之犯罪所得是否生清償效力？記載理由要領
    ：
（一）原告得否請求精神慰撫金？
　　⒈按民法第195條第1項規定：「不法侵害他人之身體、健康
      、名譽、自由、信用、隱私、貞操，或不法侵害其他人格
      法益而情節重大者，被害人雖非財產上之損害，亦得請求
      賠償相當之金額。其名譽被侵害者，並得請求回復名譽之
      適當處分。」
　　⒉本件原告固稱其因被告之詐欺行為而受有精神上損害等語
      。然依上揭規定，僅有身體、健康、名譽、自由、信用、
      隱私、貞操，或其他人格法益受侵害時，始得請求精神上
      損害賠償。而本件原告因被告之詐欺行為除受有財產上損
      害外，尚難認有其他身體、健康、名譽、自由、信用、隱
      私、貞操或其他人格法益受侵害而情節重大之情狀，是原
      告請求被告給付精神慰撫金31,500元，應屬無據。
（二）已沒收之犯罪所得是否生清償效力？
　　⒈按刑事訴訟法第473 條第1 項前段規定：「沒收物、追徵
      財產，於裁判確定後一年內，由權利人聲請發還者，或因
      犯罪而得行使債權請求權之人已取得執行名義者聲請給付
      ，除應破毀或廢棄者外，檢察官應發還或給付之。」
　　⒉依上開規定，原告仍需取得執行名義後，方得向檢察官聲
      請給付，是原告就所受之3,500元損害，自屬尚未受償，
      被告此部分抗辯並不可採。又本判決確定後，原告即得持
      本判決向臺灣嘉義地方檢察署（下稱嘉義地檢）聲請給付
      已沒收之犯罪所得；倘原告未依上開發還程序取償，而逕
      依強制執行法之規定，對被告之財產聲請強制執行而受償
      ，被告亦得以犯罪所得已實質發還被害人為由，向嘉義地
      檢聲請發還已繳納之犯罪所得，併此敘明。
五、綜上所述，原告依民法侵權行為之規定請求被告給付原告3,
    500元，為有理由，應予准許；逾此部分之請求則屬無據，
    應予駁回。
六、本件原告勝訴部分為財產權之訴訟，其訴訟標的之金額在10
    萬元以下，依民事訴訟法第436 條之20規定，就被告敗訴部
    分應依職權宣告假執行。
七、本件事證已臻明確，兩造其餘攻擊防禦方法及證據，經本院
    斟酌後，核與判決結果不生影響，爰不另論述，併此敘明。
八、訴訟費用負擔之依據：民事訴訟法第79條。並依職權確定訴
    訟費用額如主文第3項所示。
中　　華　　民　　國　　111 　年　　4 　　月　　15　　日
                  中壢簡易庭      法  官  周仕弘
以上為正本係照原本作成。
如不服本判決，應於送達後20日內，向本院提出上訴狀並表明上
訴理由，如於本判決宣示後送達前提起上訴者，應於判決送達後
20日內補提上訴理由書（須附繕本）。
如委任律師提起上訴者，應一併繳納上訴審裁判費。
中　　華　　民　　國　　111 　年　　4 　　月　　15　　日
                                  書記官  巫嘉芸
附錄：
一、民事訴訟法第436條之24第2項：
    對於小額程序之第一審裁判上訴或抗告，非以其違背法令為
    理由，不得為之。
二、民事訴訟法第436條之25：
    上訴狀內應記載上訴理由，表明下列各款事項：
    （一）原判決所違背之法令及其具體內容。
    （二）依訴訟資料可認為原判決有違背法令之具體事實。